臺灣新竹地方法院民事簡易判決
111年度竹北簡字第374號
原      告  劉文山  
被      告  彭煥松  
上列當事人間刑事附帶民事訴訟請求損害賠償（交通）事件，經
本院刑事庭民國110年12月23日裁定移送前來（110年度交附民字
第280號），本院於民國111年10月12日言詞辯論終結，判決如下
：
    主  文
被告應給付原告新臺幣壹拾陸萬肆仟玖佰捌拾肆元。
原告其餘之訴駁回。
本判決第一項得假執行。但被告如以新臺幣壹拾陸萬肆仟玖佰捌
拾肆元為原告預供擔保，得免為假執行。
    事實及理由
一、訴狀送達後，原告不得將原訴變更或追加他訴，但減縮應受
    判決事項之聲明，不在此限，民事訴訟法第436條第2項、第
    255條第1項第3款定有明文。查，原告起訴聲明求為被告給
    付新臺幣（下同）150萬元（見附民卷第5頁書狀），嗣減縮
    聲明為59萬9,984元（見本院卷第100頁筆錄），揆諸上開規
    定，於法尚無不合，應予准許。
二、被告經合法通知，未於最後言詞辯論期日到場，核無民事訴
    訟法第386條所列各款情形，爰依原告之聲請，依同法第436
    條第2項、第385條第1項前段規定，准由其一造辯論而為判
    決。
三、原告主張：被告於民國109年4月24日上午8時59分許，騎乘
    車牌號碼000-0000號普通重型機車，自新竹縣○○市○○路0000
    號臺灣中油正成加油站股份有限公司前方中央分向設施缺口
    路段前方之中華路北向車道路邊起步時，本應注意起駛前應
    顯示方向燈，注意前後左右有無障礙或車輛行人，並應讓行
    進中之車輛行人優先通行，且迴車前，應暫停並顯示左轉燈
    光或手勢，看清無來往車輛，並注意行人通過，始得迴轉，
    而依當時天候晴、日間自然光線、柏油路面且乾燥、無缺陷
    、無障礙物、視距良好等一切情況，並無不能注意之情形，
    竟疏於注意及此，貿然起步由東往西方向橫越車道向左迴轉
    ，適有原告騎乘車牌號碼000-0000號普通重型機車自左側沿
    中華路上坡路段機慢車道由南往北方向直行駛至，見狀閃避
    不及，雙方遂發生碰撞，致原告人、車倒地，並受有閉鎖性
    顱骨穹窿骨折、顱內出血及右側股骨粉碎性骨折等傷害，請
    求醫療費9萬9,984元、精神慰撫金50萬元，爰依侵權行為法
    律關係提起本件訴訟，聲明：被告應給付原告59萬9,984元
    。
四、被告未於最後言詞辯論期日到場，惟據伊先前陳述以：伊的
    身體給原告撞的這麼嚴重，原告一毛都沒有支付，原告現在
    還要告我，撞伊又告伊又獅子大開口等語，資為抗辯，爰答
    辯聲明求為駁回原告之訴。
五、按，因故意或過失，不法侵害他人之權利者，負損害賠償責
    任，此為民法第184條第1項所明定。刑事判決所認定之事實
    ，於獨立之民事訴訟，固無拘束力，惟民事法院就當事人主
    張之該事實，及其所聲明之證據，仍應自行調查斟酌，決定
    取捨，不能概予抹煞（最高法院69年台上字第2674號判例意
    旨參照）。刑事判決所認定之事實，雖無當然拘束獨立民事
    訴訟判決之效力，然刑事判決認定犯罪所由生之理由，如經
    當事人引用，則民事法院即不得恝置不論（最高法院94年度
    台上字第2173號判決意旨參照）。原告於起訴原因已有相當
    之證明，而被告於抗辯事實並無確實證明方法，僅以空言爭
    執者，當然認定其抗辯事實之非真正，而應為被告不利益之
    裁判（最高法院96年台上字第808號判決意旨參照）。查，
    原告主張被告於前揭時、地，因前揭過失致生本件事故，致
    原告受有傷害等事實，業據本院110年12月23日110年度交易
    字第63號刑事一審判決被告犯過失傷害罪處有期徒刑3月，
    得易科罰金（見調字卷第13～16頁判決正本），全案確定並
    執行（見本院卷第41頁前案紀錄表，執行案號：111年6月20
    日新竹地檢111年執字第974號），且係被告駕駛普通重型機
    車，由路邊駛入中央分向設施缺口欲左迴轉，未充分注意車
    道上行進中之車輛並讓其先行，為肇事原因，原告駕駛普通
    重型機車，措手不及，無肇事因素（見本院卷第53～54頁，1
    09年7月29日交通部公路總局新竹區監理所竹苗區車輛行車
    事故鑑定會0000000號鑑定意見書正本），應認原告於起訴
    原因已有相當之證明，而被告於抗辯事實並無確實證明方法
    ，僅以空言爭執，當然認定被告關於無過失或與有過失之抗
    辯，非為真實，不能憑採，即應為被告不利益之裁判，故原
    告引據上開民法規定，依侵權行為法則求為損害賠償，洵屬
    有據。茲經本院聽取兩造陳詞暨調查審理全部卷證後，就本
    件請求之醫療費、精神慰撫金兩項，准、駁如次：
（一）醫療費：
 　1、按，不法侵害他人之身體或健康者，對於被害人因此喪失
      或減少勞動能力或增加生活上之需要時，應負損害賠償責
      任，民法第193條第1項定有明文。
 　2、查，原告因本件交通事故受有閉鎖性顱骨穹窿骨折、顱內
      出血及右側股骨粉碎性骨折等傷害，有本院110年12月23
      日110年度交易字第63號刑事一審判決可參（見調字卷第1
      3～15頁），並有健保個人就醫紀錄查詢（見本院卷第43～4
      4頁）、中國醫藥大學新竹附設醫院111年8月9日函檢送之
      醫療費用收據、自費明細表，共9萬9,984元（見調字卷第
      64～80頁）可佐，而原告於本院審理時在庭稱其有領取車
      禍機車賠償8萬5,000元（見本院卷第86、101頁筆錄），
      及於刑事一審在法官面前稱其已領了強制險理賠8萬5,000
      元（見本院卷第107頁刑事筆錄影本），爰依全辯論意旨
      並適用強制汽車責任保險法第32條「保險人依本法規定給
      付之保險金，視為加害人或被保險人損害賠償金額之一部
      分；加害人或被保險人受賠償請求時，得扣除之」，茲依
      法扣除結果，原告僅得請求1萬4,984元（9萬9,984元－8萬
      5,000元＝1萬4,984元）。
（二）精神慰撫金：
　 1、按，慰藉金之賠償須以人格權遭遇侵害，使精神上受有痛
      苦為必要，其核給之標準固與財產上損害之計算不同，然
      非不可斟酌雙方身份資力與加害程度，及其他各種情形核
      定相當之數額（高法院51年台上字第223號民事判決先例
      意旨同此見解）。又，慰藉金之多寡，應斟酌雙方之身分
      、地位、資力與加害之程度及其他各種情形核定相當之數
      額；其金額是否相當，自應依實際加害情形與被害人所受
      之痛苦及雙方之身分、地位、經濟狀況等關係決定之（最
      高法院85年度台上字第460號民事判決意旨同此見解）。
　 2、查，被告不法行為足以損害原告身體健康權，原告受害後
      於精神上產生一定痛苦，乃屬必然，併參原告為50年次之
      人，受雇勞工，於92年6月20日起至110年10月7日止期間
      ，迭有透過事業單位為保全公司之勞保加保紀錄（見本院
      卷第28～31頁勞保與就保查詢），且原告最近3年所得亦大
      多來自於任職保全公司薪資，名下則無其他財產（見本院
      卷第9〜14頁司法院稅務電子閘門財產所得調件明細表），
      而被告為38年次之人，自紡織公司退保後，再無投保紀錄
      （見本院卷第35～36頁勞保與就保查詢），且被告最近3年
      所得大多來自股利與銀行、郵局定存利息收入，名下有4
      筆投資，分別為銀行、電子、傳統產業領域（見本院卷第
      15〜23頁司法院稅務電子閘門財產所得調件明細表），本
      院綜合兩造身分、地位、經濟狀況、實際加害情形及被害
      人精神痛苦程度等等一切各情，認原告請求被告給付精神
      慰撫金50萬元，尚屬過高，應核減為15萬元。　
六、綜上，原告依侵權行為法則，請求被告給付16萬4,984元，
    為有理由，應予准許，爰判決如主文第1項所示，逾此範圍
    之請求，則無理由，應予駁回，如主文第2項所示。又，本
    判決係就民事訴訟法第427條第1項訴訟適用簡易程序所為被
    告部分敗訴之判決，爰依同法第389條第1項第3款之規定，
    就被告敗訴部分應職權宣告假執行，並依同法第436條第2項
    、第392條第2項規定，依職權宣告被告得預供擔保免為假執
    行，如主文第3項所示。
七、本件判決之基礎已臻明確，兩造其餘之攻擊防禦方法及所提
    證據，核與本件判決結果不生影響，爰不一一論述，併此敘
    明。
八、本件係原告提起刑事附帶民事訴訟，請求損害賠償事件，依
    依刑事訴訟法第504條第2項規定，本無須繳納裁判費用，且
    經本院刑事庭裁定移送後，於本院民事訴訟程序進行期間亦
    無支付任何訴訟費用，是本院於裁判時即不為訴訟費用負擔
    之諭知，併予敘明。　　　
中　　華　　民　　國　　111 　年　　11　　月　　11　　日
                  竹北簡易庭  法　官　周美玲
以上正本係照原本作成。
如對本判決上訴，須於判決送達後20日內向本院提出上訴狀，應
附理由並添具繕本1件，且刑事法院依刑事訴訟法第504條第1項
以裁定將附帶民事訴訟移送同院民事庭，依同條第2項規定，固
應免納裁判費，然所應免納裁判費之範圍，以移送前之附帶民事
訴訟為限，一經移送同院民事庭，即應適用民事訴訟法之規定，
故如原告對於敗訴部分全部不服而提起上訴，上訴利益為新臺幣
43萬5,000元（59萬9,984元－16萬4,984元），應繳納第二審上訴
費用新臺幣7,110元。被告對於敗訴部分全部不服而提起上訴，
上訴利益為新臺幣16萬4,984元，應繳納第二審上訴費用新臺幣2
,655元。
中　　華　　民　　國　　111 　年　　11　　月　　11　　日
                              書記官　徐佩鈴